【裁判字號】    95,訴更(二),1
【裁判日期】    950529
【裁判案由】    毒品危害防制條例
【裁判全文】
臺灣基隆地方法院刑事判決           95年度訴更(二)字第1號
公  訴  人  臺灣基隆地方法院檢察署檢察官
被      告  乙○○
上列被告因毒品危害防制條例案件，經檢察官提起公訴（94年度
偵字第1137號），由本院於中華民國94年6月22日為第一審判決
（94年度訴字第450號），因檢察官提起上訴，經臺灣高等法院
於94年8月11日撤銷發回更為審理（94年度上訴字第2444號），
本院於中華民國95年1月27日更為第一審判決（94年度訴更(一)字
第2號），復因檢察官提起上訴，再經臺灣高等法院於95年3月20
日撤銷發回更為審理（95年度上訴字第942號），本院判決如下
：
    主  文
乙○○施用第一級毒品，累犯，處有期徒刑柒月；又施用第二級
毒品，累犯，處有期徒刑肆月。應執行有期徒刑拾月。
    事  實
一、乙○○前因施用毒品案件，經觀察、勒戒後，認有繼續施用
    毒品之傾向，經裁定令入戒治處所施以強制戒治，於民國（
    下同）88年7月1日期滿執行完畢，由臺灣臺北地方法院檢察
    署檢察官以88年度戒毒偵字第48號為不起訴處分確定。復因
    施用第1級、第2級毒品，經本院裁定送強制戒治（93年1月9
    日因法律修正停止戒治），於93年5月14日執行期滿，並經
    臺灣基隆地方法院檢察署檢察官提起公訴，嗣於92年7月14
    日，由本院以92年度訴字第141號判決判處有期徒刑10月確
    定，甫於93年10月31日執行完畢。詎其強制戒治執行完畢釋
    放後，猶未戒除毒癮，復於94年4月14日某時，在台北縣瑞
    芳鎮○○街203號住處，以玻璃球燒烤方式，先施用第二級
    毒品安非他命，再施用第一級毒品海洛因，為警於同年4月
    15日晚上6時許，在臺北縣瑞芳鎮○○路41號查獲。經警方
    採集其尿液送驗，結果呈海洛因之嗎啡陽性反應、甲基安非
    他命陽性反應，而悉上情。
二、案經基隆市警察局第二分局報告臺灣基隆地方法院檢察署檢
    察官偵查起訴。
    理  由
壹、程序事項
一、按修正毒品危害防制條例就施用毒品者，祇於「初犯」及「
    五年後再犯」二種情形，有其追訴條件之限制，即須於初犯
    經觀察、勒戒或強制戒治釋放後，五年內均無施用毒品之行
    為，始能認其前所實施之觀察、勒戒或強制戒治已足遮斷毒
    癮，而得於五年後再犯時，再予適用初犯之規定，重行觀察
    、勒戒等程序。倘五年內已經再犯，被依法追訴處罰，縱其
    第三次（或第三次以上）施用毒品之時間在初犯釋放五年以
    後，即與「五年後再犯」之情形有別，且因已於「五年內再
    犯」，顯見其再犯率甚高，原實施觀察、勒戒或強制戒治，
    已無法收其實效，而無五年戒斷期之存在，自無再經觀察、
    勒戒及強制戒治之必要，應由檢察官逕行起訴（95年度台非
    字第59號、第65號判例意旨參照）。
二、查本件被告乙○○所犯者非為死刑、無期徒刑、最輕本刑為
    3年以上有期徒刑之罪或高等法院管轄第一審案件，其於準
    備程序進行中，先就被訴事實為有罪之陳述，經告知其簡式
    審判程序之旨，並聽取公訴人、被告之意見後，本院業已依
    刑事訴訟法第273條之1第1項之規定，裁定由受命法官獨任
    以簡式審判程序進行本案之審理。
貳、實體事項
一、上揭事實，業據被告於本院於準備及審理程序時供承不諱，
    而被告於94年4月15日為警查獲後所採集之尿液檢體，經送
    請臺灣尖端先進生技醫藥股份有限公司檢驗，結果呈海洛因
    之嗎啡陽性反應（由於海洛因在人體內會代謝成嗎啡，因此
    涉嫌海洛因之吸食者，係檢驗其尿液中之嗎啡反應）、甲基
    安非他命陽性反應，有該公司94年4月29日濫用藥物檢驗報
    告1 紙附卷可稽，足見被告自白施用第一級毒品海洛因、第
    二級毒品安非他命之情節，與事實相符，應可採信。又被告
    前因施用毒品案件，經觀察、勒戒後，認有繼續施用毒品之
    傾向，經裁定送強制戒治，於88年7月1日期滿執行完畢，由
    臺灣臺北地方法院檢察署檢察官以88年度戒毒偵字第48號為
    不起訴處分確定，復因施用第1級、第2級毒品，經本院裁定
    送強制戒治，於93年5月14日執行戒治期滿等情，亦有臺灣
    高等法院被告前案紀錄表在卷足佐。綜上所陳，本案事證明
    確，被告於強制戒治執行完畢後，5年以內再犯施用毒品之
    犯行，堪可認定，應依法論科。
二、論罪科刑：
(一)查海洛因、安非他命分別係毒品危害防制條例所列管之第一
    級、第二級毒品，此為該條例第2條第2項第1款、第2款所明
    定；又犯毒品危害防制條例第10條施用毒品之罪者，檢察官
    應聲請法院裁定，令被告入勒戒處所觀察、勒戒，經觀察、
    勒戒後，無繼續施用毒品之傾向者，應即釋放，並由檢察官
    為不起訴處分，有繼續施用毒品之傾向者，則由檢察官先聲
    請法院裁定令入戒治處所施以強制戒治，俟強制戒治期滿，
    再行釋放，並由檢察官為不起訴處分；而依前開規定觀察勒
    戒或強制戒治執行完畢釋放後，5年內再犯施用毒品之罪者
    ，檢察官應依法追訴，毒品危害防制條例第20條第1項、第2
    項、第23條第2項分別定有明文。
(二)核被告於強制戒治執行完畢後，5年以內再犯施用第一級毒
    品海洛因、第二級毒品安非他命之行為，係犯毒品危害防制
    條例第10條第1項之施用第一級毒品罪、同條第2項之施用第
    二級毒品罪。被告持有第一級毒品海洛因、第二級毒品安非
    他命之低度行為，應為施用毒品之高度行為所吸收，均不另
    論罪。又被告所犯上開二罪，犯意各別，行為互殊，應予分
    論併罰。查被告前曾受如事實欄所載有期徒刑之執行，此有
    臺灣高等法院被告前案紀錄表附卷可考，其於有期徒刑執行
    完畢後5年以內，再犯本件最重本刑為有期徒刑以上之刑之
    罪，為累犯，應遞予加重其刑。本院審酌被告犯罪之動機、
    吸食次數、曾有施用毒品之前科仍不知戒除，惟犯罪後坦承
    犯行、態度良好，且所犯之施用毒品犯行乃戕害自己身心健
    康，並未危及他人等一切情狀，分別量處如主文所示之刑，
    並定其應執行之刑。
據上論斷，應依刑事訴訟法第273條之1第1項、第284條之1、第
299條第1項前段，毒品危害防制條例第10條第1項、第2項，刑法
第11條前段、第47條、第51條第5款，判決如主文。
本案經檢察官甲○○到庭執行職務。
中    華    民    國    95    年    5     月    29    日
                  刑事第二庭法  官  陳伯厚
以上正本證明與原本無異。
對於本件判決如有不服，應於收受送達後10日內，向本院提出上
訴書狀，上訴於臺灣高等法院，並按他造當事人之人數附具繕本
。
中    華    民    國    95    年    5     月    29    日
                            書記官  明祖斌
附錄論罪法條：
毒品危害防制條例第10條
施用第一級毒品者，處 6 月以上 5 年以下有期徒刑。
施用第二級毒品者，處 3 年以下有期徒刑。


司法院資訊處製作；財團法人民間司法改革基金會備份。
